臺灣高等法院高雄分院刑事判決　　　　　　　　　　九十一年度上訴字第八七五號
　　上　訴　人　台灣高雄地方法院檢察署檢察官
　　被　　　告　甲○○
　　選任辯護人　焦文城律師
　　　　　　　　施秉慧律師
　　　　　　　　張清富律師
右上訴人因違反毒品危害防制案件，不服臺灣高雄地方法院九十年度訴字第一三六八
號中華民國九十一年四月四日第一審判決（起訴案號：臺灣高雄地方法院檢察署八十
九年度偵字第一七四一九號），提起上訴，本院判決如左：
      主      文
原判決撤銷。
甲○○轉讓第一級毒品未遂，處有期徒刑柒月，海洛因參包（與同案扣案之另壹小包
，合併計重，淨重拾肆點參貳公克，包裝重壹點參玖公克）沒收銷燬。
      事      實
甲○○於民國八十七年間，因毒品危害條例罪，經台灣板橋地方法院判處有期徒刑七
月，緩刑三年，於八十八年二月十九日確定，又於八十九年間，因施用毒品罪，經台
灣彰化地方法院判處應執行有期徒刑一年八月，目前正執行中，預定九十一年十月三
十一日執行完畢，前開緩刑宣告並經法院裁定撤銷，預定自九十一年十一月一日起接
續執行；緣鄭成輝因持有毒品遭警方查獲，因此供出其毒品來源係向綽號「小伍」之
張依萍（與甲○○本件同時到案，警偵訊中均冒名「郭敏華」，嗣查明本名為張依萍
，其本人所涉販賣毒犯行，目前另案由台灣台南地方法院審理中）以電話聯絡交易方
式所購買，警方為偵辦張依萍販賣毒品犯罪，乃徵得鄭成輝之應允配合，依平素聯絡
之方法，於八十九年七月十七日晚上，以呼叫器聯絡張依萍，表明欲購買第一級毒品
海洛因三錢，施以誘捕，張依萍接獲鄭成輝之購買毒品電話要約，不疑有他，電話中
即應允販賣，並約妥同日晚上在高雄市左營區○○○路三一五號海珍珠海鮮超市餐廳
停車場處當面交貨，適張依萍於同日早先因甲○○之索取毒品，另相約在高雄市○○
路與孟子路口見面，並當場交付海洛因一包（與同案扣案之上開另三包，合併計重，
淨重十四．三二公克，包裝重一．三九公克）予甲○○施用，嗣張依萍因欲履行前開
交付海洛因予鄭成輝事宜，乃邀甲○○同車前往前開海珍珠海鮮超市餐廳停車場交貨
約定處，而警方則早先即帶同鄭成輝在前開預定交貨處埋伏，迄同日廿二時三十分許
，果然甲○○偕同張依萍到達該處，張依萍為完成交付第一級毒品海洛因目的，即交
付三包海洛因粉末（與同案扣案之另一包，合併計重，淨重十四．三二公克，包裝重
一．三九公克）予同車之甲○○，託請下車代為交付予鄭成輝，甲○○不知張依萍與
鄭成輝間金錢交易細節，本於僅係無償轉讓第一級毒品認知之犯意，應允代為轉讓交
付，因而攜帶上開三包海洛因下車準備交付予鄭成輝，埋伏之警員見狀於轉讓完成前
即一撲而上，當場扣得該三包海洛因。案經台南市警察局第二分局移送台灣台南地方
法院檢察署移請台灣高等法院檢察署發交台灣高雄地方法院檢察署檢察官偵查起訴。
      理      由
一、訊據被告否認前揭犯行，辯稱：案發日為警所查獲海洛因係伊向張依萍索取供己
    施用，為警逮捕時適下車欲回家，並非受張依萍之託欲交付海洛因予鄭成輝云云
    。惟查：
(一)、據被告於警訊中供承：八十九年七月十七日晚和郭敏華（按即張依萍之冒名）在
    一起，剛好鄭成輝打電話給郭敏華索取毒品，郭敏華乃載伊到停車場要拿毒品給
    鄭成輝，就是伊身上之海洛因三小包海洛因（重約七．九公克）在伊下車要拿給
    鄭成輝之際被警查獲；伊所以要幫郭敏華送毒品，因為剛好要回家，郭敏華就拜
    託伊送給鄭成輝，然後伊自己坐計程車回家，沒有利益等意旨，嗣於偵查中亦承
    稱：三包海洛因是郭敏華叫我拿給鄭成輝，一下車就被警抓，三包是要給鄭成輝
    的等語，核與證人張依萍警、偵訊中所供證：甲○○丟棄之海洛因三包係伊交給
    ，因伊與鄭成輝（「阿替仔」）約在停車場要交付毒品，所以叫甲○○下車拿給
    鄭成輝等語相合；又案發日，張依萍之攜帶海洛因毒品到達海珍珠海鮮超市餐廳
    停車場原因係緣於早先鄭成輝因持有毒品遭警方查獲，供出其毒品來源係向張依
    萍以電話聯絡交易方式所取得，鄭成輝乃配合警方之誘捕，依平素聯絡方法，以
    呼叫器聯絡張依萍，約妥交付第一級毒品海洛因等情，亦據證人鄭成輝、黃瑞星
    分別證陳在卷。足以顯示被告之陪同張依萍一同到達與鄭成輝交付海洛因毒品地
    點，係受張依萍之託請攜帶張女所交付之海洛因三包下車準備交付予鄭成輝無訛
    。被告嗣於審理中翻異前供改稱：系爭三包海洛因係供己施用，非關交付鄭成輝
    等語，不僅與證人張依萍原審中仍堅稱「我接到甲○○後，我把海洛因四包交給
    甲○○，一包要給甲○○，三包要給鄭成輝」之說詞有間，且警方逮捕地點原係
    鄭成輝與張依萍「交貨」地點，何以被告尚未到達其本人住處，卻在該處先行下
    車，且既已到達「交貨」地點，何以張依萍自行攜帶「三錢」海洛因下車，反係
    被告帶「三包」海洛因下車並見警即有丟棄之舉（詳警卷郭敏華筆錄所載），被
    告均無以合理解釋，其後翻異之詞自無可推翻警、偵訊中一致供詞之證明力。是
    被告受張依萍之託著手分擔交付海洛因予鄭成輝，因警介入而轉未成之事實，自
    堪確認。
(二)、案發時，證人張依萍之與鄭成輝約定在海珍珠海鮮超市餐廳停車場交付、收受毒
    品海洛因之原因係因於鄭成輝配合警方之偵查販賣毒品而為誘引，固據鄭成輝與
    警員黃瑞星證述在卷，姑不論鄭成輝以電話與張依萍約定內容是否明確言及有償
    毒品「買賣」交易，究係鄭成輝與張依萍間之約定，難認被告就其交易內容知情
    ，而證人張依萍自警訊以迄原審中均迭稱交付三包海洛因予鄭成輝原因係「返還
    」毒品，於原審中更證稱：當天我開車要過去載甲○○，我還沒跟甲○○見面，
    就在家中接到鄭成輝電話，他也問我有沒毒品，我說有，就約在停車場見面，我
    就先接甲○○，接到後，我把海洛因四包交給甲○○，一包要給甲○○，三包要
    給鄭成輝等語，亦未指及其交付三包海洛因委託下車交付鄭成輝之前曾告知被告
    有何關涉毒品販賣之內情，則被告於張依萍同行出面情況下受張依萍託請下車代
    為交付海洛因「返還」予他人，客觀上固難脫交付之「轉讓」行為態樣，但尚難
    遽認被告對該轉讓之行為背後是否隱藏營利交易事實必然知情，即難認被告之轉
    讓行為與張依萍間有何販賣毒品之犯意聯絡，被告應僅就其所知之「轉讓」行為
    類型負其刑責。
(三)、此外，本件復有海洛因粉末三包（與同案扣案之另一小包，合併計重，淨重十四
    ．三二公克，包裝重一．三九公克）扣案，而該三包粉末送法務部調查局鑑驗結
    果，係屬海洛因，有該局陸(一)中華民國八十九年八月七日00000000號
    鑑定通知書一紙附卷可稽，被告上開所辯純屬卸責之詞，不足採信。本件被告轉
    讓海洛因毒品事證明確，犯行自堪認定。
二、核被告所為係犯毒品危害防制條例第八條第一項、第三項轉讓毒品未遂罪。公訴
    人認被告所犯係毒品危害防制條例第四條第一項販賣第一級毒品罪尚有未洽，起
    訴法條應予變更。公訴人認被告除八十九年七月十七日廿二時三十分許所獲之未
    遂毒品交易部分外，尚有「自八十九年六月初起，連續販賣第一級毒海洛因予鄭
    成輝」，尚乏具體事證以證明之（理由詳如後述），惟公訴人認與前開論罪刑部
    分有連續犯裁判上一罪關係，爰不另為無罪之諭知。。本件被告犯行僅止未遂，
    爰依刑法第廿六條前段減輕之。被告上開犯罪事證甚明，原審法院未予詳究遽諭
    知被告無罪，自有違誤，原審檢察官執此以為上訴，指摘原判決不當，即部分有
    理由（罪名之爭執部分則無理由），應由本院撤銷原判決，另為適法之判決。審
    酌被告素行非佳，有前科紀錄可按，惟僅係受人之託而為毒品轉讓行為，數量非
    多等情及其他一切情狀，爰量處如主文第二項所示之刑。扣案之海洛因參包（因
    係與同案扣案之另一小包合併計重，淨重十四．三二公克，包裝重一．三九公克
    ，固無從明確註明三包海洛因單獨計重結果）係第一級毒品，爰依毒品危害防制
    條例第十八條第一項前段規定宣告沒收銷燬。
三、公訴人認被告除八十九年七月十七日廿二時三十分許所獲之未遂毒品交易部分（
    即上開論罪科刑部分之事實）外，尚有「自八十九年六月初起，連續販賣第一級
    毒海洛因予鄭成輝」一節，無非係根據證人鄭成輝警訊中所證稱：「：：甲○○
    我看過他，我之前有幾次向郭敏華（張依萍之冒名）買海洛因時，都由甲○○持
    毒品交易給我，我把錢交給甲○○。從八十九年六月初起開始向郭敏華買海洛因
    （至少五次以上），有時她親自過來向我交易，有時由甲○○向我交易」等語為
    據。然證人張依萍始終否認與鄭成輝間毒品之交付基於對價營利，況鄭成輝嗣於
    原審中已翻異改稱：「我向小伍借過二、三次毒品，她也向我借過二、三次毒品
    ，我跟她借時，有時是二個人（其中一人為男子），有時她叫別的男子拿給我。
    不認識被告。與張依萍借了很多次毒品，不只二、三次。」，是就張依萍對伊販
    賣毒品之指證，鄭成輝說詞已然前後不一，本件案發日因警方係以購買毒品誘捕
    方式查獲張依萍，張依萍固難脫該次販賣毒品犯行，然鄭成輝上開尚乏佐證之「
    八十九年六月初起開始向郭敏華買海洛因（至少五次以上）」說詞，已難遽供為
    不利張依萍之證據，況被告甲○○始終非證人鄭成輝約定購買毒品之對象，如何
    證明被告與張依萍間有上開迭為販賣毒品予鄭成輝之犯意聯絡？況對於是否認識
    被告施孟一節，鄭成輝於本件中亦有前後矛盾說詞，是難僅因上開鄭成輝之警訊
    說詞，遽供本件被告與張依萍間有販賣毒品予鄭成輝之犯意聯絡之認定依據，此
    外查無其他積極證據足認被告自八十九年六月初起，以迄八十九年七月十七日廿
    二時三十分許為警查獲前，有連續販賣第一級毒海洛因予鄭成輝之事實，此部分
    起訴事實，自屬犯罪不能證明，爰不予併認定之，附此敘明。
據上論斷，應依刑事訴訟法第三百六十九條第一項、第三百六十四條、第三百條、第
二百九十九條第一項前段，毒品危害防制條例第八條第一項、第四項、第十八條第一
項前段，刑法第十一條、第廿八條、第廿六條前段，判決如主文。
本案經檢察官朱文彬到庭執行職務。
中    華    民    國      九十一      年      七      月     二十五   日
                              臺灣高等法院高雄分院刑事第八庭
                                  審判長法官  郭雅美
                                        法官  張盛喜
                                        法官  洪兆隆
右正本證明與原本無異。
如不服本判決應於收受本判決後十日內向本院提出上訴書狀，其未述上訴理由者，
並得於提起上訴後十日內向本院補提理由書狀（均須按他造當事人之人數附繕本)「
切勿逕送上級法院」。
                                      書記官  吳福連
中    華    民    國      九十一      年      七      月     二十五   日
附錄：本判決論罪科刑法條：
毒品危害防制條例第八條第一項、第四項：
轉讓第一級毒品者，處一年以上七年以下有期徒刑，得併科新臺幣一百萬元以下罰金
。
前三項之未遂犯罰之。
